【裁判字號】    97,消債更,1521
【裁判日期】    980317
【裁判案由】    更生事件
【裁判全文】
臺灣臺南地方法院民事裁定          97年度消債更字第1521號
債  務  人  甲○○
代  理  人  黃雅萍律師
上列當事人因消費者債務清理事件聲請更生，本院裁定如下：
    主    文
債務人甲○○自民國九十八年三月十七日十七時起開始更生程序
。
    理    由
一、按債務人不能清償債務或有不能清償之虞，且無擔保或無優
    先權之債務總額未逾新臺幣（下同）1,200 萬元者，於法院
    裁定開始清算程序或宣告破產前，得向法院聲請更生。法院
    開始更生程序之裁定，應載明其年、月、日、時，並即時發
    生效力，消費者債務清理條例第3條、第42條第1項、第45條
    第1 項定有明文。又按債務人對於金融機構因消費借貸、自
    用住宅借款、信用卡或現金卡契約而負債務，在聲請更生或
    清算前，應提出債權人清冊，以書面向最大債權金融機構請
    求協商債務清償方案，並表明共同協商之意旨。而消費者債
    務清理條例施行前，債務人依金融主管機關協調成立之中華
    民國銀行公會會員辦理消費金融案件無擔保債務協商機制與
    金融機構成立協商者，不得聲請更生或清算，但因不可歸責
    於己之事由，致履行顯有重大困難者，不在此限，消費者債
    務清理條例第151條第1項、第5項、第6項定有明文。
二、本件聲請意旨略以：聲請人即債務人甲○○現任職於同億科
    技企業有限公司，每月薪資約13,000元，除此薪資收入外，
    尚有房屋1棟、土地1筆及汽機車各1 輛，然累積債務總金額
    已達2,447,176元，其中房屋貸款餘額為1,766,749元，前曾
    依照中華民國銀行公會會員辦理消費金融案件無擔保債務協
    商機制，與債權人中國信託商業銀行等14家銀行成立協商，
    每月應還款金額為18,001元，惟債務人原任職之新迅廉通信
    行，於97年5 月31日休業，致債務人非自願性離職而失業，
    因無所得而無法繳納協商月付金；又債務人失業後無所得，
    經職訓局轉介，於97年8 月至同億科技企業有限公司任職，
    前三月為試用期，每月薪資約13,268元，97年11月起為正式
    員工，然公司以業務縮減，有工才上班之方式，減縮債務人
    之薪資，因此債務人97年11月薪資僅9,792 元，根本無法維
    持最低基本生活支出，實無法再繳納協商款項，所以不得已
    毀諾，有不可歸責於己致履行協商條件顯有重大困難之事由
    ，符合消費者債務清理條例第3條、第151 條第5項但書之規
    定，爰依上開規定，提出財產及收入狀況說明書、債權人清
    冊、債務人清冊，聲請更生等語。
三、經查：債務人主張之上開事實，業據提出債權人清冊、財產
    及收入狀況說明書、債務人清冊、戶籍謄本、財政部臺灣省
    南區國稅局95、96年度綜合所得稅各類所得資料清單暨財產
    歸屬資料清單、財團法人金融聯合徵信中心當事人查詢個人
    資料（信用報告）、協議書、無擔保債務還款計畫書、勞工
    保險被保險人投保資料表（明細）、新迅廉通信行休業離職
    證明書、同億科技企業有限公司97年8 月至11月薪資袋、國
    民住宅貸款契約書、臺灣土地銀行客戶往來明細查詢、土地
    及建物最新登記謄本等件為證，並經本院依職權向債務人任
    職之同億科技企業有限公司函查其任職期間薪資若干元等情
    及調取債務人之郵政、勞、健保及集保資料、電子稅務閘門
    財產所得調件明細表、財政部臺灣省南區國稅局所得稅之申
    報資料等文件審閱，核屬相符，堪認債務人確已達不能清償
    債務或有不能清償之虞之程度。又債務人無擔保或無優先權
    之債務總額亦確實未逾1,200 萬元等情，亦有財團法人金融
    聯合徵信中心當事人綜合信用報告書在卷可憑。另聲請人前
    未曾經法院宣告清算程序或宣告破產，亦未曾依消費者債務
    清理條例或破產法之規定而受刑之宣告等節，有本院民事紀
    錄科查詢表、臺灣高等法院被告前案紀錄表在卷可憑。
四、債務人雖曾於消費者債務清理條例施行前，與各債權銀行就
    無擔保債務成立協商，約定自95年7月起，分150期，每月償
    還18,001元等情，有協議書附卷可按，然協商成立之後，債
    務人原任職之新迅廉通信行於97年6 月23日歇業，致債務人
    失業、非自願性離職，有債務人提供之新迅廉通信行前負責
    人張承銘具名之離職證明書及本院依職權查詢營利事業登記
    資料各1紙（見本院卷第31頁、第166頁）在卷可稽，則債務
    人失業、非自願性離職既係因上開公司歇業所致，其主張係
    因不可歸責於己之事由，致履行上開協議顯有重大困難，自
    堪採信。又債務人現任職於同億科技企業有限公司，每月薪
    資收入僅約13,000元，而臺灣省98年每月每人最低生活費係
    9,829元，有內政部歷年最低生活費公告1份在卷可稽，則債
    務人每月所領之薪資扣除其最低生活費9,829 元後，已不足
    支付其之前與各債權銀行就無擔保債務成立協商所約定每月
    應償還之18,001元，是以，債務人主張其係因不可歸責於己
    之事由，致履行上開協議顯有重大困難，亦堪予認定。
五、綜上所述，債務人僅係一般消費者，並未從事營業，其已達
    不能清償債務或有不能清償之虞之程度，其中無擔保或無優
    先權之債務，在1,200 萬元以下，之前雖與各債權銀行達成
    協議，但因不可歸責於己之事由，致履行上開協議顯有重大
    困難，且未經法院裁定開始清算程序或宣告破產，又查無消
    費者債務清理條例第6條第3項、第8 條或第46條各款所定駁
    回更生聲請之事由存在，則債務人聲請更生，應屬有據，爰
    裁定如主文。
中    華    民    國    98    年    3     月    17    日
                  民事第二庭    法  官    張麗娟
以上正本係照原本作成。本件不得抗告。
中    華    民    國    98    年    3     月    17    日
                                書記官    楊宗倫


司法院資訊處製作；財團法人民間司法改革基金會備份。
